【裁判字號】    95,上易,1361
【裁判日期】    951218
【裁判案由】    竊盜
【裁判全文】
臺灣高等法院臺中分院刑事判決        95年度上易字第1361號
上  訴  人  臺灣臺中地方法院檢察署檢察官
上  訴  人
即  被  告  乙○○
                    現於臺灣臺中監獄
被      告  丙○○
                      之1
                    現於臺灣臺中看守所
上列上訴人因被告竊盜案件，不服臺灣臺中地方法院95年度易字
第1284號，中華民國95年8月31日第一審判決(起訴案號：臺灣臺
中地方法院檢察署95年度偵字第6992、7612號；移送併辦案號：
同署95年度偵字第13958號），提起上訴，本院判決如下：
    主    文
上訴駁回。
    犯罪事實及理由
一、本案經本院審理結果，除第一審判決書事實欄一該部分有關
    「．．再於同年6月14日下午7時許，在台中市○○區○○路
    2段453號『松竹福德廟』為警查獲．．」之記載，應更正為
    「．．再於同年6月27日晚上6時許，在台中市○區○○路與
    西屯路口為警查獲．．」外，第一審判決認事用法及量刑均
    無不當，應予維持，並引用第一審判決書記載之事實、證據
    及理由（如附件）。
二、被告乙○○上訴意旨略以：伊本身有工作，原審諭知令入勞
    動處所強制工作 3年，顯然過重云云；檢察官上訴意旨則以
    原審判決被告丙○○無罪，固非無見，惟查：
  (一)原審既採信證人楊月華、李旻軒於偵查中之證詞，認被告丙
    ○○可自其機車上清楚看到廟內香油筒的位置，且被告丙○
    ○之停車處與香油筒間沒有阻礙，為被告視線所能及（見判
    決書第12頁），然卻於理由欄(一)（見判決書第10頁）中記載
    紙箱可能擋住香油筒，且燈光昏暗，故被告丙○○無法明確
    見到被告乙○○竊取香油筒內之金錢，兩段理由論述顯然矛
    盾。而被告丙○○停車處所確實可以見到香油筒一節，已經
    證人楊月華、李旻軒於偵查中證述明確，原審既未親往現場
    勘查，復無其他證據足以推翻此項證言，卻憑現場照片供桌
    上有一紙箱（況照片上並未顯示紙箱確實擋住香油筒），即
    推論被告丙○○無法親自目睹被告乙○○下手竊取香油錢的
    經過，原審論理未免流於臆測。
  (二)原審雖以被告丙○○於準備程序中供稱：「當天是與乙○○
    第一天見面，乙○○是我朋友林寬安的兒子，那天剛好遇到
    林寬安，之後至林寬安家坐坐，之後我要回家，乙○○要載
    我回家，我說機車我騎就好了」等語，認被告丙○○與乙○
    ○僅認識一天，惟被告乙○○於偵訊時係供稱：案發當天本
    來是去中華路夜市吃宵夜，吃完宵夜後，伊要回家，就叫丙
    ○○載伊回家，伊先打電話告訴伊父親說伊要回家等語，與
    被告丙○○所述矛盾，是被告丙○○所述顯不可採。詎原審
    未注意及此，僅憑被告丙○○之辯解即為上開認定，原審認
    事未免失當。況依被告乙○○所述之情節，可知被告丙○○
    與乙○○應有一定之交情，彼此間也有一定之信任關係，否
    則也不會一起吃宵夜。而被告丙○○與乙○○均有多次竊盜
    前科，可知渠等均有竊盜之犯罪習慣，而為同道中人，原審
    認渠等難達成竊盜之犯意聯絡，難認與經驗法則相符。
  (三)原審認被告丙○○於事發時未有逃避行為，故非把風。惟未
    逃離之原因可能係未及逃離，亦有可能故作鎮靜，使他人誤
    以為其僅係單純在場，而非替被告乙○○把風，尚難據此認
    定並非把風。況觀之被告丙○○之警詢筆錄，其供稱：「（
    問：警方人員會同守望相助隊人員追捕乙○○時，你為何駕
    駛他的機車要逃逸？）因當時我不知他是警方人員，亦不知
    有何意圖，所以想獨自騎乘機車離開現場」等語，可知被告
    丙○○確實有逃逸之動作，原審認定被告丙○○並未逃逸，
    尚有誤會。而被告乙○○於偵訊時亦供稱：當時並非穿制服
    之警員到場查緝，而係便衣警察等語，既係便衣警察，被告
    丙○○在警員表明身份前，自不可能知悉警方身份，故其待
    警方逮捕乙○○時始知大事不妙，才有逃離之動作，亦屬正
    常。原審據此認定被告丙○○並非把風，其認事亦有不當之
    處。
  (四)被告丙○○與乙○○雖均辯稱：是乙○○要打電話才將機車
    停在丁○○○○前云云，惟被告乙○○於偵訊時供稱被告丙
    ○○有行動電話，果被告乙○○要使用電話，大可向被告丙
    ○○借用，並無停在福德宮撥打行動電話之必要，況被告乙
    ○○於偵訊時亦供稱之前並未到過福德宮，既未到過福德宮
    ，怎可能知悉該廟內有公共電話，而刻意在福德宮前停車，
    與一般找尋公共電話者，應係搜尋路邊有無公共電話之常情
    不符。又被告乙○○於偵訊時另供稱因為要回家，所以打電
    話跟父親講，然衡情被告乙○○已係成年人，既已要回家，
    又何庸先行撥打電話告知父親，故渠等兩人所辯，均與常理
    不符，顯無足採。
三、經查，被告乙○○於少年時即有竊盜之非行，於民國91年間
    ，又因搶奪、竊盜等案件，經臺灣臺中地方法院分別於91年
    4月30日、同年5月9日，各判處有期徒刑1年1月、5月確定。
    ，且其於95年2月、95年3月（即原審不另為免訴之部分，詳
    見原審判決書第5頁理由欄壹之四部分） 及本案復犯多次之
    竊盜罪，有臺灣高等法院被告前案紀錄表及臺灣臺中地方法
    院檢察署刑案資料查註紀錄表在卷可按，顯見其有犯竊盜罪
    之習慣，原審爰依竊盜犯贓物犯保安處分條例第3條第1項、
    第4條、第5條第1 項前段之規定，諭知應於刑之執行前令入
    勞動場所強制工作 3年，核無違誤，被告乙○○仍執前詞指
    摘原判決不當，為無理由，應予駁回。
四、按犯罪事實應依證據認定之，不得以推測之詞入人於罪，被
    告之抗辯縱屬虛偽或其反證不成立，仍不能以此資為認定犯
    罪之論據，最高法院30年上字第482號判例、70年台上字第7
    25號判決可資參照。本件公訴人認被告丙○○涉有竊盜之犯
    嫌，無非係以證人楊月華於偵訊具結證稱：伊當時經過廟旁
    時，看到被告乙○○拿東西在勾香油筒裡的錢，在廟門口還
    有另一名男子（即被告丙○○）坐在機車上等語；證人李旻
    軒亦於偵訊證稱：香油筒就放在廟裡面，從被告兩人的機車
    到香油筒約 7公尺，當時廟門口有點燈，所以從機車位置可
    以清楚看到香油筒的位置等語，並有李旻軒當庭繪製之現場
    圖附卷可證。被告丙○○於被告乙○○行竊香油錢時，其係
    乘坐在上開機車上，且能清楚目睹被告乙○○正手持工具伸
    入香油筒內竊取香油錢，被告丙○○見到被告乙○○著手行
    竊並未當場制止，反而繼續滯留現場等候被告乙○○，足徵
    其主觀上應與被告乙○○有共同行竊之犯意聯絡甚明，為其
    主要論據。然查，公訴人上開所指被告丙○○未當場制止被
    告乙○○行竊等情，縱然屬實，然被告丙○○未加制止之原
    因不一而足，可能因礙於情面，或認與己無關，而未加干涉
    ，豈能因此即推測被告丙○○與乙○○間即有共同竊盜之犯
    意聯絡。況被告丙○○若確係把風，為何不藏身於附近，反
    而站在廟口處，而自曝行蹤。再者縱使被告丙○○、乙○○
    所辯相互矛盾，然在無其他積極之證據，足以證明被告丙○
    ○確有把風之行為，依上開說明，被告丙○○所辯縱屬虛偽
    ，亦不得因此即認定其有參與本件之竊盜犯行。原審以無積
    極之證據足以證明被告丙○○犯罪，而為無罪之諭知，認事
    用法核無違誤，檢察官在本院未提出其他有利之證據，上訴
    無理由，亦應駁回。
五、據上論斷，應依刑事訴訟法第373條、第368條，判決如主文
    。
本案經檢察官甲○○到庭執行職務。
中    華    民    國    95    年    12    月    18    日
              刑事第十庭  審判長法  官  林  照  明
                                法  官  李  平  勳
                                法  官  蔡  名  曜
上列正本證明與原本無異。
不得上訴。
                                書記官  劉  恒  宏
中    華    民    國    95    年    12    月    19    日
                                                      Ｒ


司法院資訊處製作；財團法人民間司法改革基金會備份。
